臺灣士林地方法院刑事判決　　　　　　　 93年度訴字第670號
公　訴　人　臺灣士林地方法院檢察署檢察官
被　　　告　乙○○
上列被告因搶奪等案件，經檢察官提起公訴（93年度偵字第8988
號），本院判決如下：
    主  文
乙○○以非法方法，剝奪人之行動自由，處有期徒刑拾月。
    事  實
一、乙○○於民國93年7 月24日凌晨2 時許，在臺北市信義區○
    ○○路與松信路路口某ＰＵＢ內喝酒而與楊士賢、黃儀及甲
    ○○認識，嗣欲再至臺北市○○路之另一家酒吧喝酒，而一
    同乘坐乙○○車號ＡＮ—5596車離開，乙○○隨即駕車前往
    ，嗣楊士賢另有要事乃於臺北市○○路先行下車離去，而黃
    儀也因安和路酒吧當日並未營業而於臺北市○○路下車離去
    ，甲○○乃要求乙○○送渠回臺北市○○路楊士賢處，詎乙
    ○○因亟欲與甲○○交朋友，乃故意不駛往甲○○所指定之
    目的地，並往臺北市○○路○ 段、南港路1 段等市區繞行，
    甲○○嗣發覺有異，乃要求乙○○停車讓其下車，然乙○○
    竟基於妨害自由之犯意，故意加快車速繼續將汽車駛上高速
    公路往臺北縣汐止方向行進，不讓甲○○下車而以此非法方
    法剝奪甲○○之行動自由，甲○○不得已乃以行動電話向楊
    士賢求救，楊士賢並要求與乙○○對話，甲○○乃將電話交
    給乙○○接聽，楊士賢於電話中強烈警告乙○○必須儘快送
    回甲○○，乙○○因而將車開至臺北縣汐止市○○路○ 段16
    0 號附近停止，並下車與楊士賢通話，甲○○亦趁機下車，
    並要回電話向楊士賢抱怨，乙○○在旁見甲○○於電話中一
    再抱怨並表達不願意與乙○○同行之意，乙○○因而惱羞成
    怒，嗣復承前妨害自由之接續犯意並基於傷害之犯意，先為
    了控制甲○○之行動自由，不讓甲○○離去及對外聯絡，先
    出手奪取甲○○及甲○○隨身之手提包，並將甲○○之行動
    電話折成2 半（毀損部分未據告訴及起訴），繼而徒手毆打
    甲○○，並將甲○○強拉至汽車副駕駛座，致甲○○受有右
    額頭瘀血4 乘5 公分、右眼下眼眶瘀血3 乘4 公分傷害，乙
    ○○隨即並關上車門，於繞過車輛後方欲上駕駛座再搭載甲
    ○○離去而接續以非法方法剝奪甲○○行動自由之際，甲○
    ○趁隙打開副駕駛座車門逃至附近路口搭乘計程車逃離現場
    報警處理，始查悉上情。
二、案經甲○○訴由臺北縣政府警察局汐止分局報請臺灣士林地
    方法院檢察署檢察官偵查起訴。
    理  由
一、上開犯罪事實業據被告乙○○於本院準備程序及審理時坦承
    不諱（本院卷第28頁、35頁訊問筆錄、第64頁審判筆錄參照
    ），核與告訴人甲○○於警訊、偵查之指訴情節（偵查卷第
    12至16頁偵訊筆錄、第96至100 頁訊問筆錄參照）、證人楊
    士賢於警訊、偵查時所述情節（偵查卷第25至27頁偵訊筆錄
    、第53至55頁訊問筆錄參照）互核均相符，並有告訴人驗傷
    診斷證明書（偵查卷第36頁參照）、告訴人案發當日所持用
    之0000000000號行動電話門號雙向通聯紀錄（偵查卷第73至
    89頁參照）在卷可稽，應可認定。本件事證明確，被告犯行
    堪以認定。
二、按刑法第302 條第1 項之妨害自由罪，以私行拘禁或以其他
    非法方法，剝奪人之行動自由者，為其構成要件，所謂「其
    他非法方法」，係指私行拘禁外，足以剝奪人之行動自由之
    非法方法，即違反被害人意願之非法方法，最高法院91年度
    臺上字第6682號判決可資參照。被告乙○○於告訴人表明要
    下車離去，被告不但不從，尚且故意加快車速行駛，致使告
    訴人在違反其自由意願之情況下，因無法於高速行駛下離開
    車輛，而繼續留於車上，所為自該當於「非法方法」之要件
    （至於之後於汐止以強拉、毆打方式強迫告訴人上車，則當
    屬強暴之非法方法而毋庸贅述）。是核被告乙○○之所為係
    犯刑法第302 條第1 項之以非法方法剝奪人行動自由罪、同
    法第277 條第1 項之傷害罪。檢察官起訴意旨雖認被告故意
    加速不讓告訴人下車及嗣後以毆打方式強拉告訴人上車，僅
    係犯刑法第304 條第1 項之強制罪，容有未洽，惟公訴到庭
    檢察官於準備程序及審理時業已當庭於社會事實同一範圍內
    表示更正此部分被告所犯為刑法第302 條第1 項之妨害自由
    罪，本院自不必另為變更起訴之法條。被告所犯上開2 罪間
    有方法、目的之牽連關係（以傷害方法達成妨害自由目的）
    ，為牽連犯，應從重論以以非法方法剝奪人行動自由一罪。
    爰審酌被告前已有傷害之前科經法院判處拘役之紀錄，有臺
    灣高等法院被告全國前案紀錄表在卷可稽，本次又僅因個人
    無謂之自尊心及結交朋友不成，竟爾再對初認識之告訴人施
    以暴行，顯然暴力傾向嚴重，事後並未對告訴人為任何道歉
    之表示，然其雖初仍否認有妨害自由（承認傷害犯行），然
    後終知及時悔悟，坦承犯行，態度尚佳，及其犯罪時所受之
    刺激、品性、生活狀況、智識程度、犯罪造成告訴人之身心
    傷害等一切情狀，量處如主文所示之刑，以玆警懲。
三、公訴意旨另以：被告乙○○於前開日、時，基於妨害自由犯
    意，將告訴人甲○○載往汐止停車並下車後，另基於意圖為
    自己不法所有之犯意，徒手搶奪甲○○身上之ＬＶ手提包（
    內有ＬＶ皮夾、
    綠寶石2 顆等物）及0000000000號行動電話，因認被告此部
    分尚涉有刑法第325條第1項之搶奪罪。
四、然按犯罪事實應依證據認定之，無證據不得認定其犯罪事實
    。又不能證明被告犯罪者，應諭知無罪之判決，刑事訴訟法
    第154 條第2 項、第301 條第1 項分別定有明文。又認定犯
    罪事實所憑之證據，雖不以直接證據為限，間接證據亦包括
    在內；然而無論直接或間接證據，其為訴訟上之證明，須於
    通常一般之人均不致有所懷疑，而得確信其為真實之程度者
    ，始得據為有罪之認定，倘其證明尚未達到此一程度，而有
    合理之懷疑存在時，事實審法院因此無從為有罪之確信時，
    應為無罪之判決，此觀最高法院76年臺上字第4986號判例意
    旨可資參照。又刑法上之搶奪罪，係以意圖為自己或第三人
    不法之所有為構成要件之一，此種據為所有之意思，必須於
    搶奪時即已存在，苟當時並無據為所有之意，迨其後因他項
    原因拒不交還，仍與該罪之意思條件不符，即不得遽以搶奪
    論，最高法院20年上字第1228號判例意旨亦可資參照。
五、訊據被告乙○○矢口否認有何搶奪犯行，辯稱：伊當天根本
    沒有拿告訴人任何財物等語。公訴意旨被告涉有此部分犯行
    ，無非係以告訴人之指訴為據，然經查：告訴人於本院審理
    時雖結證指稱：被告到汐止後有下車先搶了伊之手機，再搶
    了伊之皮包，伊後來逃離時也沒有帶皮包等語，核與其於警
    訊時所述情節相符，而可採信，被告確實有出手奪取告訴人
    手機及手提包等情，雖可認定。然告訴人於本院審理時亦一
    再證稱：當天被告奪取手機、皮包，可能是要阻止伊離去，
    奪取手機後並立刻折成2 半，且奪取後隨即出手將伊強拉並
    強推押到車上等語（本院卷第65至66頁審判筆錄參照），足
    見當時狀況，奪取告訴人手機、皮包之主要目的應係為阻止
    告訴人離去，而作為妨害告訴人行動自由之手段而已，否則
    其意若在得財，衡情應會將搶得財物妥善保管，何以竟將奪
    得之手機立刻折斷？又其若意在得財，大可先將告訴人強擄
    上車，達成其妨害自由之犯罪目的後再行為之，或於奪取後
    ，將告訴人棄置現場逕行離去，何必奪取財物在先，然後又
    將告訴人拉至車上（蓋如此財物不就可能又有機會回到告訴
    人實力控制下？）。此外，告訴人自警訊、偵查以至本院審
    理時，均未能指訴被告出手奪取上開物品後，除手機折斷外
    ，其他財物於被告嗣後強拉其上車之際究竟仍在被告持有當
    中，抑或已經掉落遺留於現場路面？若在被告持有當中，被
    告究竟對該財物作何舉動或處置？顯亦無任何客觀具體間接
    事實足以認定被告於奪取之時主觀上有何不法所有犯意。又
    被告於案發後第3 日始經員警通知前往警局，員警並經被告
    同意搜索被告住處及所駕車輛，均未發現任何告訴人所指訴
    之遭搶奪財物，有搜索扣押筆錄在卷可稽（偵查卷第30頁參
    照），則告訴人指訴遭被告奪取之財物究竟之後是否真係在
    被告持有當中（或因雙方拉扯，情況混亂掉落現場），亦無
    任何證據可佐，衡諸首揭說明，自應認此部分不能證明被告
    犯罪，本應為無罪之諭知，然公訴意旨認此部分與前開經起
    訴並論罪科刑之妨害自由、傷害部分有牽連犯裁判上一罪關
    係，爰不另為無罪之諭知。
六、據上論斷，應依刑事訴訟法第299 條第1 項前段，刑法第30
    2 條第1 項、第277 條第1 項、第55條，罰金罰鍰提高標準
    條例第1 條前段，判決如主文。
本案經檢察官盧美如到庭執行職務。
中　　華　　民　　國　　94　　年　　4 　　月　　19　　日
                  刑事第七庭審判長法  官  王梅英
                                  法  官  楊得君
                                  法  官  王沛雷
以上正本證明與原本無異。
如不服本判決，應於判決送達後10日內，向本院提出上訴狀。
                                  書記官  詹志鵬
中　　華　　民　　國　　94　　年　　4 　　月　　20　　日
附錄本案論罪科刑法條全文：
中華民國刑法第302 條第1 項：
  (剝奪他人行動自由罪)
  私行拘禁或以其他非法方法，剝奪人之行動自由者，處五年以下
  有期徒刑、拘役或三百元以下罰金。
  第 1 項之未遂犯罰之。
中華民國刑法第277條第1項：
  (普通傷害罪)
  傷害人之身體或健康者，處三年以下有期徒刑、拘役或一千元以
  下罰金。
